臺灣高等法院刑事裁定　　　　　　　　 96年度毒抗字第398號
抗　告　人　臺灣板橋地方法院檢察署檢察官
被　　　告　甲○○
上列抗告人因被告違反毒品危害防制條例案件，不服臺灣桃園地
方法院中華民國96年10月3日裁定（96年度毒聲字第1535號），
提起抗告，本院裁定如下：
    主  文
原裁定撤銷，發回臺灣板橋地方法院。
    理  由
一、本件聲請意旨略以：被告甲○○基於施用第二級毒品之犯意
    ，於民國95年8 月24日2時許至4時12分許間之某時，在臺北
    縣永和市中正橋下河堤，明知李族正所交付之菸係大麻菸，
    仍予以點燃施用一次，嗣因被告與李族正有所糾紛，而於同
    年月25日18時40分許向警方報案，始查上情。爰依毒品危害
    防制條例第20條第1 項及觀察勒戒處分執行條例第3 條第1
    項規定，聲請裁定將被告送勒戒處所觀察、勒戒等語。
二、原裁定以：被告甲○○固不諱於上揭時、地吸用李族正所交
    付之大麻菸一口等情，惟堅決否認有何施用毒品行為，辯稱
    ：伊沒有施用毒品之故意，伊在吸第一口前，不知道李族正
    所交付之香煙係毒品，伊有點感到懷疑，但是伊覺得伊所欲
    施用之物仍然是香煙，且伊係在咳嗽狀態下，其實伊根本沒
    有吸進去等語；經查，被告甲○○於警詢時供稱：在車上李
    族正告訴伊他有大麻，告訴伊他想抽大麻，他就吸大麻，後
    來他叫伊也吸一口，伊吸了一口後就一直咳嗽，後來伊就說
    不要，他一直強迫伊，伊吸了一口後就不要吸，但他一直強
    迫伊，將大麻往伊嘴裡塞等語（見95年度偵字第24318號偵
    查卷第5頁），檢察官於偵查時質之被告是否自願使用大麻
    ，被告供稱：李族正一直叫伊抽一口看看，伊才施用，之後
    他叫伊再用，就用手勾著伊的脖子，一直讓伊吸那個煙，伊
    有推開他，但推不開等語，復供稱：「（問：當李族正叫你
    抽時，是否知悉是大麻？）當時我已知道是大麻，因為他有
    跟我說是大麻」等語（見95年度偵字第24318號偵查卷第79
    頁），雖足徵李族正於車上吸用大麻菸時，已明確告知被告
    其所施用者係大麻，被告亦自願施用該大麻菸一口，被告係
    基於施用毒品之故意而施用大麻，然被告於警詢及原審訊問
    時均始終供承其施用該大麻菸一口後遭嗆而咳嗽，即難認被
    告確有將大麻經燒烤後之煙霧氣體吸入體內，而達施用毒品
    既遂之程度。至被告於95年8月25日經採集尿液，送請臺北
    榮民總醫院臨床毒物科以酵素免疫分析法（ＥＩＡ）初驗及
    以氣相層析質譜儀法（ＧＣ／ＭＳ）複驗檢驗結果，發現確
    有大麻類陽性反應，有該醫院96年2月28日鑑驗報告1 紙附
    卷可稽，惟被告於警詢、偵查及原審訊問時均一致供稱其於
    吸用大麻菸一口遭嗆後，即遭李族正強迫吸用大麻菸多口乙
    節，則被告尿液經檢驗結果雖有大麻類陽性反應，亦有可能
    係遭李族正強迫施用大麻菸多口所致。綜上，被告雖基於施
    用毒品之故意而施用大麻菸一口，惟既難認被告確有將大麻
    經燒烤後之煙霧氣體吸入體內，而達施用毒品既遂之程度，
    充其量僅能認被告施用毒品行為達未遂程度，揆諸毒品危害
    防制條例第20條第1項規定，亦僅明文規定犯同條例第10 條
    施用毒品既遂罪者，由法院裁定令入勒戒處所觀察勒戒，並
    未規定就犯施用毒品未遂行為者令入勒戒處所觀察勒戒。因
    認聲請人聲請裁定將被告送勒戒處所觀察、勒戒，於法不合
    ，裁定駁回聲請，固非無見。
三、惟查：本件被告指遭李族正強迫施用毒品部分，業據臺灣板
    橋地方法院檢察署檢察官不起訴處分確定，此有該署九十五
    年度偵字第二四三一八號不起訴處分書一份在卷可憑，觀之
    該不起訴處分書之內容，亦無認定被告所稱遭李族正強迫施
    用毒品之情事，原審未再傳喚證人李族正到庭訊問，查明真
    相，亦未調查相關資料證明被告所辯是否屬實，徒憑被告片
    面之辯解，即認被告所辯為可採，似嫌速斷。公訴人抗告，
    指摘及此，為有理由，自應由本院將原裁定撤銷，發回原審
    法院更為適當之裁定。
據上論斷，應依刑事訴訟法第413條，裁定如主文。
中　　華　　民　　國　　96　　年　　10　　月　　29　　日
　　　　　　　　　刑事第十六庭  審判長法　官  葉騰瑞
            　　　　　　　　　　　　　法  官  王炳梁
　　　　　　            　　　　　　　法  官  莊明彰
以上正本證明與原本無異。
不得再抗告。
                                      書記官  周素秋
中　　華　　民　　國　　96　　年　　10　　月　　29　　日
